【裁判字號】    95,上易,63
【裁判日期】    950316
【裁判案由】    恐嚇取財等
【裁判全文】
臺灣高等法院臺南分院刑事判決
上  訴  人  臺灣雲林地方法院檢察署檢察官
被      告  乙○○
上列上訴人因被告傷害案件，不服臺灣雲林地方法院94年度簡上
字第162號中華民國94年12月19日第一審判決（起訴案號：臺灣
雲林地方法院檢察署93年度偵字第4700號），提起上訴，本院判
決如下：
    主  文
上訴駁回。
    理  由
一、聲請簡易判決處刑書意旨略以：被告乙○○於93年6月20日
    凌晨0時45分許，持烙鐵前往雲林縣口湖鄉○○村○○路75
    號（公訴人誤為67號）告訴人甲○○住處，欲再刺破告訴人
    所有之車號SP-3848號自用小客車輪胎時，因觸動警報系統
    ，為告訴人出來查看所發覺，並經告訴人加以攔阻，被告竟
    基於傷害他人身體之犯意，持烙鐵欲刺傷告訴人，致告訴人
    跌倒受有全身多發性鈍挫傷及皮膚擦傷等傷害，因認被告此
    部分亦涉犯刑法第277條第1項之傷害罪嫌云云。
二、按犯罪事實應依證據認定之，無證據不得認定犯罪事實；又
    不能證明被告犯罪者，應諭知無罪之判決，刑事訴訟法第15
    4條第2項、第301條第1項分別定有明文。次按告訴人之告訴
    ，係以使被告受刑事訴追為目的，是其陳述是否與事實相符
    ，仍應調查其他證據以資審認，最高法院52年度臺上字第13
    00號著有判例可參。
三、又認定不利於被告之事實，須依積極證據，苟積極證據不足
    為不利於被告事實之認定時，即應為有利於被告之認定，更
    不必有何有利之證據。此之所謂證據，須確屬能為被告有罪
    之證明，而無瑕疵可指者，始足當之；再者，犯罪事實之認
    定，應憑證據，所謂證據，須適於為被告犯罪事實之證明者
    ，始得採為斷罪資料，如未能發現相當證據，或證據不足以
    證明，自不能以推測或擬制之方法以為裁判基礎；又所謂認
    定犯罪事實所憑之證據，雖不以直接證據為限，間接證據亦
    包括在內，然而無論直接或間接證據，其為訴訟上之證明，
    須於通常一般人均不致有所懷疑，而得確信其為真實之程度
    ，始得據之為有罪之認定，倘其證明尚未達到此一程度，而
    有合理懷疑存在時，即應為無罪之判決（最高法院二十九年
    上字第三一○五號、三十年上字第八一六號、四十年台上字
    第八六號、五十三年台上字第二七五○號、七十六年台上字
    第四九八六號分別著有判例參照）。復事實審法院對於證據
    之取捨，依法雖有自由判斷之權，然積極證據不足證明犯罪
    事實時，被告之抗辯或反證縱屬虛偽，仍不能以此資為積極
    證據應予採信之理由；認定犯罪事實應依證據，為刑事訴訟
    法所明定，故被告否認犯罪事實所持之辯解，縱屬不能成立
    ，仍非有積極證據足以證明其犯罪行為，不能遽為有罪之認
    定（最高法院三十年上字第四八二、一八三一號分別著有判
    例參照）。
四、再刑事訴訟法第161條已於91年2月8日修正公布，其第1項規
    定：檢察官就被告犯罪事實，應負舉證責任，並指出證明之
    方法。因此，檢察官對於起訴之犯罪事實，應負提出證據及
    說服之實質舉證責任。倘其所提出之證據，不足為被告有罪
    之積極證明，或其指出證明之方法，無從說服法院以形成被
    告有罪之心證，基於無罪推定之原則，自應為被告無罪判決
    之諭知，最高法院92年臺上字第128號亦著有判例可參。刑
    法上之傷害罪，其傷害行為與結果間，在客觀上須有相當因
    果關係始得成立。所謂相當因果關係，係指依經驗法則，綜
    合行為當時所存在之一切事實，為客觀之事後審查，認為在
    一般情形下，有此環境、有此行為之同一條件，均可發生同
    一之結果者，則該條件即為發生結果之相當條件，行為與結
    果即有相當之因果關係。反之，若在一般情形下，有此同一
    條件存在，而依客觀之審查，認為不必皆發生此結果者，則
    該條件與結果不相當，不過為偶然之事實而已，其行為與結
    果間即無相當因果關係，另有最高法院76年臺上字第192號
    判例意旨可資參照。
五、公訴人認被告涉犯上開刑法第277條第1項之傷害罪嫌，無非
    係以告訴人於警、偵訊時之指訴、告訴人之診斷證明書及告
    訴人之受傷照片6張為其論據。訊據被告固坦承於93年6月20
    日凌晨0時45分許，有持烙鐵1支前往告訴人住處，欲刺破告
    訴人之自用小客車輪胎時，因警報器發作，為告訴人所發現
    等情不諱，惟堅決否認有上開傷害犯行，於原審及本院辯稱
    ：當時是告訴人拿棍子要打伊，他自己跌倒到水溝而受傷等
    語。
六、經查，本件固有卷附告訴人之受傷照片6張及診斷證明書1紙
    ，可證明告訴人於93年6月20日確受全身多發性鈍挫傷及皮
    膚擦傷等傷害。然告訴人受有該傷害之原因，係其於93年6
    月20日凌晨0時45分許，因家中警報器發作，外出查看發現
    被告，被告持烙鐵欲行刺過來，而跑給被告追，係自己跌倒
    在水溝邊，身體擦挫到水溝、地上所致，已據告訴人於原審
    審理證述：這傷是伊跌到水溝，擦到牆壁而受傷等語可按（
    見原審簡上卷第54頁）。是告訴人之受傷應係自己不慎跌倒
    所致，並非遭被告所毆打、推擠或刺殺成傷。而雖告訴人之
    跌倒，起因於被告之持烙鐵欲行刺過來，但一般人遇有此種
    情形，並非必皆發生跌倒受傷之結果，故告訴人之受傷結果
    ，難認與被告之持烙鐵追刺行為間，具有相當因果關係，被
    告行為自與刑法第277條第1項之傷害罪要件不合，即毋庸就
    告訴人之跌倒受傷負刑事責任。
七、綜上所述，被告之行為，核與刑法第277條第1項之傷害罪之
    構成要件尚屬有間。此外，公訴人除上開證据外，又未再提
    出其他適合於證明被告上開犯罪事實之積極證據，並說明其
    證據方法與待證事實之關係，說服本院以形成被告此部分有
    罪之心證，而被告又辯稱無犯上開傷害之犯行，揆諸上開說
    明，基於無罪推定之原則，原審就上開部分，以不能證明被
    告犯罪，諭知其無罪，核屬允當。
八、公訴人上訴意旨，雖以無論告訴人之傷勢係因被告所為，或
    係因出手後追趕使告訴人逃跑重心不穩跌倒而導致，均與被
    告之出手或追趕行為有直接因果關係，告訴人所受傷害，顯
    與被告所為具有因果關係，指摘原判決不當云云。按傷害罪
    之成立，以有傷害人之意思並發生傷害之結果始能成立，若
    加害者以傷害人之意思而加暴行，尚未發生傷害之結果，自
    不成立傷害罪名。查告訴人之受傷，既非被告所為，而係因
    被告之追趕，不慎跌倒於水溝擦到牆壁所致，揆諸上開判例
    意旨，則被告之行為，尚與刑法之傷害罪名不合，是公訴人
    對原審業已就卷內訴訟資料，逐一剖析，參互審酌，而認被
    告上開傷害行為尚屬不能證明，猶執上情指摘，核無理由，
    應予駁回。
九、被告另犯恐嚇取財未遂及毀損部分，業經原審分別判決有期
    徒刑四月、拘役二十日，如易科罰金，均以三百元折算一日
    確定在案，不另論列，併此敘明。
據上論結，應依刑事訴訟法第368條，判決如主文。
本案經檢察官劉欽銘到庭執行職務。
中    華    民    國    95    年    3     月    16    日
                  刑事第一庭    審判長法  官  黃崑宗
                                      法  官  蔡長林
                                      法  官  田平安
以上正本證明與原本無異。
不得上訴。
                                      書記官  劉岳文
中    華    民    國    95    年    3     月    17    日


司法院資訊處製作；財團法人民間司法改革基金會備份。
